臺灣板橋地方法院刑事判決　　　　　　　100年度訴字第758號
公　訴　人　臺灣板橋地方法院檢察署檢察官
被　　　告　周元凱
上列被告因違反毒品危害防制條例案件，經檢察官提起公訴（10
0 年度毒偵字第64號），被告於準備程序進行中就被訴事實為有
罪之陳述，本院合議庭裁定由受命法官獨任進行簡式審判程序並
判決如下：
    主  文
周元凱施用第一級毒品，累犯，處有期徒刑拾月；又施用第二級
毒品，累犯，處有期徒刑陸月；應執行有期徒刑壹年貳月。
    事  實
一、周元凱前於民國92年間因施用毒品案件，經臺灣臺北地院以
    92年度毒聲字第398 號裁定送觀察、勒戒後，認無繼續施用
    毒品之傾向，於民國92年7 月24日執行完畢釋放，並經臺灣
    臺北地方法院檢察署檢察官以92年度毒偵緝字第157 號處分
    不起訴確定；又因施用毒品案件，經本院以94年度易字第
    1368 號 判決處有期徒刑4 月，如易科罰金以新臺幣1 千元
    折算1日 確定，於95年3 月29日易科罰金執行完畢；復於96
    年間因竊盜案件，經本院以96年度易字第1868號判決處有期
    徒刑8 月確定（下稱甲案）；又因竊盜案件經本院以96年度
    簡字第6877號判決處有期徒刑4 月確定（下稱乙案）；再因
    竊盜案件，經臺灣士林地方法院以96年度易字第2033號判決
    處有期徒刑10月確定（下稱丙案）；又因竊盜案件，經臺灣
    桃園地方法院以97年度審易字第101 號判決處有期徒刑6 月
    確定（下稱丁案）；再因贓物案件，經本院以97年度易字第
    1555號判決處有期徒刑4 月確定（下稱戊案）；上開甲、乙
    、丙、丁、戊等5 罪嗣經本院以98年度聲字第833 號裁定應
    執行有期徒刑2 年5 月確定，入監執行後，於98年10月21日
    假釋付保護管束，於99年1 月20日縮刑假釋期滿以已執行完
    畢論。詎其猶不知悔改，基於施用第一級毒品海洛因之犯意
    ，於99年11月10日上午，在臺北縣板橋市（現改制為新北市
    板橋區○○○路○ 段248 號8 樓之5 居處，以將海洛因摻入
    香煙內點火吸食之方法，施用海洛因1 次；復另行起意，基
    於施用第二級毒品甲基安非他命之犯意，於99年11月10日下
    午6 時許，在同上居處，以將甲基安非他命置於玻璃球（未
    扣案）內以火燒烤產生煙霧後吸食之方法，施用甲基安非他
    命1 次。嗣於99年11月10日22時50分許，在臺北縣板橋市○
    ○街36號前，因另案遭通緝而為警逮捕，警方採集其尿液檢
    體送請鑑驗結果呈嗎啡及甲基安非他命陽性反應，始知悉上
    情。
二、案經臺北縣政府警察局（現改制為新北市政府警察局）板橋
    分局移送臺灣板橋地方法院檢察署檢察官偵查起訴。
    理  由
一、按「除被告所犯為死刑、無期徒刑、最輕本刑為三年以上有
    期徒刑之罪或高等法院管轄第一審案件者外，於前條第一項
    程序進行中，被告先就被訴事實為有罪之陳述時，審判長得
    告知被告簡式審判程序之旨，並聽取當事人、代理人、辯護
    人及輔佐人之意見後，裁定進行簡式審判程序。」刑事訴訟
    法第273 條之1 第1 項定有明文。本件被告所犯毒品危害防
    制條例第10條第1 項之施用第一級毒品罪及同條第2 項之施
    用第二級毒品罪，非屬最輕本刑為3 年以上有期徒刑之罪，
    且被告於本院100 年4 月18日準備程序進行中，已就被訴之
    事實為有罪之陳述，經法官告知被告簡式審判程序之旨後，
    被告及公訴人均同意改依簡式審判程序審理，本院合議庭乃
    依上揭規定，裁定本件由受命法官獨任進行簡式審判程序，
    合先敘明。
二、上揭事實，業據被告周元凱於本院準備程序及審理時自白不
    諱，且被告為警查獲後所採集之尿液檢體，經臺灣檢驗科技
    股份有限公司以氣相層析質譜儀法鑑定結果，呈嗎啡及甲基
    安非他命陽性反應，有臺北縣政府警察局板橋分局偵辦毒品
    危害防制條例案被移送人姓名及代碼對照表（尿液檢體編號
    ：A0000000）及上揭公司出具之濫用藥物檢驗報告（報告日
    期：2010/11/24，報告編號：UL/2010/B0000000）各1 份附
    卷可稽（按施用海洛因後，係以嗎啡型態自尿液排出），堪
    認被告之自白與事實相符。本案事證明確，被告犯行洵堪認
    定。
三、按海洛因係毒品危害防制條例第2 條第2 項第1 款規定之第
    一級毒品，甲基安非他命係同條例第2 條第2 項第2 款規定
    之第二級毒品，依該條例第10條第1 項規定：「施用第一級
    毒品者，處六月以上五年以下有期徒刑」、第2 項規定：「
    施用第二級毒品者，處三年以下有期徒刑」，又同條例第23
    條第2 項復規定：「觀察、勒戒或強制戒治執行完畢釋放後
    ，五年內再犯第十條之罪者，應依法追訴或裁定交付審理。
    」。次按施用第一、二級毒品者，依前揭規定本應科以刑罰
    ，惟基於刑事政策，對合於一定條件之施用者，則依同條例
    第20條、第23條之規定，施以觀察、勒戒或強制戒治之保安
    處分。又毒品危害防制條例於92年7 月9 日修正公布，自93
    年1 月9 日施行，刪除2 犯及3 犯之規定，一改修法前繁雜
    之處遇程序，並認施用毒品者係屬病患性犯人，以觀察、勒
    戒戒除其身癮，並以強制戒治去除其心癮。其中第20條、第
    23條將施用毒品之刑事處遇程序，區分為「初犯」、「五年
    內再犯」及「五年後再犯」。依其立法理由之說明：「初犯
    」，經觀察、勒戒或強制戒治後，應為不起訴處分或不付審
    理之裁定；經觀察、勒戒或強制戒治執行完畢釋放後，「五
    年內再犯」者，因其再犯率甚高，原實施之觀察、勒戒及強
    制戒治既已無法收其實效，爰依法追訴或裁定交付審理。至
    觀察、勒戒或強制戒治執行完畢釋放後，「五年後再犯」者
    ，前所實施之觀察、勒戒或強制戒治已足以遮斷其施用毒品
    之毒癮，為期自新及協助其斷除毒癮，仍適用「初犯」規定
    ，先經觀察、勒戒或強制戒治之程序。修正前條文所定3 犯
    以上之情形，因修正草案僅區分為初犯、5 年後再犯，自應
    依修正條文第23條第2 項規定處理。從而依該次修正後之規
    定，僅限於「初犯」及「五年後再犯」二種情形，始應先經
    觀察、勒戒或強制戒治之程序。倘被告前於5 年內已再犯，
    經依法追訴處罰，縱其第3 次（或第3 次以上）再度施用毒
    品之時間，在初犯或前次再犯經觀察、勒戒或強制戒治執行
    完畢釋放5 年以後，已不合於「五年後再犯」之規定，且因
    前已於「五年內再犯」，顯見其再犯率甚高，原實施觀察、
    勒戒或強制戒治，已無法收其實效，即應依該條例第10條處
    罰。至於第3 次（或第3 次以上）施用毒品之時間，是否宜
    有期間限制？以多久為適宜？則分屬刑事政策、專門醫學之
    範圍，非審判機關所能決定，有待循立法途徑解決（參考最
    高法院97年度台非字第405 號判決意旨）。本件被告有事實
    欄所載曾因施用毒品案件，先後經觀察勒戒執行完畢、法院
    判處罪刑確定之情形，有臺灣高等法院被告全國前案紀錄表
    在卷可考，被告前既曾因施用毒品案件，經觀察勒戒執行完
    畢釋放後之5 年內，再犯施用毒品罪，並經法院判刑確定且
    已執行完畢後，又犯本件施用第一、二級毒品罪，即非屬毒
    品危害防制條例第20條第3 項所規定之「五年後再犯」之情
    形，自應依毒品危害防制條例第23條第2 項之規定追訴處罰
    之。核被告施用海洛因之行為，係犯毒品危害防制條例第10
    條第1 項之施用第一級毒品罪；被告施用甲基安非他命之行
    為，係犯同條例第10條第2 項之施用第二級毒品罪；被告施
    用前後持有海洛因、甲基安非他命之低度行為，分別為施用
    之高度行為所吸收，不另論罪。被告所犯上開2 罪，犯意各
    別，行為互殊，犯罪之構成要件亦不相同，應分論併罰。又
    被告於本院審理時已詳細陳明其施用海洛因及甲基安非他命
    之犯罪時間、地點及方法，俱如上述，起訴書略載被告係於
    99年11月10日23時50分許為警採尿前回溯26、96小時內之某
    時，在不詳地點，施用海洛因、甲基安非他命各1 次云云，
    容有未當，應予更正。末查被告有事實欄所載曾受有期徒刑
    執行完畢之紀錄，有臺灣高等法院被告前案紀錄表1 份在卷
    可考，其於有期徒刑執行完畢後5 年以內故意再犯本件法定
    刑為有期徒刑之上揭2 罪，均為累犯，均應依法加重其刑。
    爰審酌被告之素行不良，其迭次因施用毒品經觀察勒戒及法
    院判刑，仍不知戒除施用毒品之惡習，顯見其自制力薄弱，
    惟其施用毒品之犯行係戕害自身健康，對社會治安危害非鉅
    ，暨其犯罪之動機、目的、手段、犯後坦承犯行、態度尚稱
    良好等一切情狀，分別量處如主文所示之刑，並依法定其應
    執行之刑。又被告供施用甲基安非他命所用之玻璃球1 個，
    未扣案，且被告於本院陳明已丟棄該玻璃球，無證據證明該
    玻璃球現仍存在，因非違禁物，爰不宣告沒收。
據上論斷，應依刑事訴訟法第273 條之1 第1 項、第299 條第1
項前段，毒品危害防制條例第10條第1 項、第2 項，刑法第11條
、第47條第1 項、第51條第5 款，判決如主文。
本案經檢察官郭峻豪到庭執行職務。
中    華    民    國    100   年    4     月    29    日
                  刑事第三庭  法  官  樊季康
上列正本證明與原本無異。
如不服本判決，應於判決送達後10日內敘明上訴理由，向本院提
出上訴狀 (應附繕本) ，上訴於臺灣高等法院。其未敘述上訴理
由者，應於上訴期間屆滿後20日內向本院補提理由書「切勿逕送
上級法院」。
                              書記官  陳秀慧
中    華    民    國   100    年    5     月    2     日
附錄本案論罪科刑法條全文：
毒品危害防制條例第10條
施用第一級毒品者，處六月以上五年以下有期徒刑。
施用第二級毒品者，處三年以下有期徒刑。